【裁判字號】    99,交聲,2181
【裁判日期】    990730
【裁判案由】    交管條例聲異
【裁判全文】
臺灣板橋地方法院交通事件裁定        99年度交聲字第2181號
原處分機關  交通部公路總局臺北區監理所板橋監理站
異  議  人
即受處分人  甲○○
上列異議人因違反道路交通管理處罰條例案件，對於交通部公路
總局臺北區監理所板橋監理站中華民國99年6 月23日所為之處分
（原處分案號：板監裁字第裁41-C00000000號）聲明異議，本院
裁定如下：
    主  文
原處分撤銷。
    理  由
一、原處分意旨略以：異議人即受處分人甲○○於民國98年7 月
    19日20時45分許，騎乘車號N59-931 號重型機車，行經臺北
    縣新莊市○○路○ 段207 號前，有「領有號牌未懸掛」之違
    規行為，經臺北縣政府警察局新莊分局新莊派出所警員當場
    攔停並填製臺北縣政府警察局北縣警交大字第C00000000 號
    舉發違反道路交通管理事件通知單（下稱舉發通知單）舉發
    ，再經原處分機關於99月6 月23日以板監裁字第裁41-C0000
    0000號違反道路交通管理事件裁決書，依道路交通管理處罰
    條例第12條第1 項第7 款、第2 項之規定，裁處罰鍰新臺幣
    （下同）8,100 元，並吊銷牌照。
二、異議意旨略以：伊於98年7 月19日騎車出遊，將該車停放於
    停車格內，離去時發現機車遭他人碰撞，大牌斷裂無法懸掛
    於車上，伊立刻前往車行修理，途中被警員攔停欲開違規罰
    單，將上開情形向警員解釋後，警員表示伊可以走了，當下
    並不知道被警員開違規罰單，嗣於99年6 月25日收到監理所
    裁決書後，始知有違規罰單，縱認伊有違規行為，應經合法
    通知，讓伊可前往繳款，是本件警員未盡通知義務，為此聲
    明異議，請求撤銷原處分云云。
三、按機器腳踏車及拖車號牌每車1 面，應正面懸掛於車輛後端
    之明顯適當位置。但汽缸總排氣量550 立方公分以上之大型
    重型機器腳踏車號牌自中華民國96年11月1 日起每車2 面，
    應正面懸掛於車輛前後端之明顯適當位置；其前方號牌並得
    以直式或橫式之懸掛或黏貼方式為之，道路交通安全規則第
    11 條 第1 項第3 款定有明文。次按汽車已領有號牌而未懸
    掛或不依指定位置懸掛者，處汽車所有人3,600 元以上10,8
    00元以下罰鍰，禁止其駕駛，並吊銷其牌照、號牌，道路交
    通管理處罰條例第12條第1 項第7 款、第2 項，固分別定有
    明文。惟按行為人有違反道路交通管理處罰條例之情形，應
    填製舉發通知單，並於被通知人欄予以勾記，其係當場舉發
    者，應填記駕駛人或行為人姓名、性別、出生年月日、地址
    、身分證統一編號及車主姓名、地址、車牌號碼、車輛種類
    。被查獲之駕駛人或行為人為受處分人時，應於填記通知單
    後將通知聯交付該駕駛人或行為人簽名或蓋章收受之；拒絕
    簽章者，仍應將通知聯交付該駕駛人或行為人收受，並記明
    其事由及交付之時間；拒絕收受者，應告知其應到案時間及
    處所，並記明事由與告知事項，視為已收受，違反道路交通
    管理事件統一裁罰基準及處理細則第11條第1 項第1 款有明
    文可參。是受處分人若拒簽名、拒絕收受舉發通知單之情事
    時，警員即應踐行上揭所定之交付通知聯予行為人、告知其
    應到案時間及處所，並記明事由與告知事實，始能視為已收
    受，如警員亦未依上開規定告知受處分人應到案時間及處所
    ，並記明事由與告知事項者，自應另依法定送達程序進行送
    達，方為適法。
四、經查：異議人係於98年7 月19日20時45分許，騎乘未懸掛車
    牌之車號N59-931 號重型機車，在臺北縣新莊市○○路○ 段
    207 號前為警攔停而掣單告發，異議人當場拒收舉發通知單
    之情，為異議人所不爭執，並有舉發通知單1 紙在卷可佐，
    此部分事實，應堪認定。惟觀諸上開舉發通知單上收受通知
    聯者簽章欄之記載，僅於其上註記「拒簽收」等字，亦有上
    開舉發通知單存卷可考，並未記明已告知異議人有關其應到
    案之時間及處所，核與違反道路交通管理事件統一裁罰基準
    及處理細財第11條第1 項第1 款所規定之「拒絕收受者，應
    告知其應到案時間及處理，並記明事由與告知事項，視為已
    收受」規定不符，不得視為異議人業已收受該舉發通知單，
    自難認本件舉發通知單已生合法送達之效力。
五、綜上所述，本件舉發通知單既未經合法送達異議人即受處分
    人，原處分機關遽予裁罰，其裁決程序即屬不適法，自應由
    原舉發機關另向受處分人為合法之送達後，再由原處分機關
    依相關程序為裁罰，在未有合法送達該舉發通知單前，原處
    分機關並無逕對受處分人為裁罰之權，本院亦無從逕行裁罰
    ，因原處分既有上揭違法情事，是應由本院將原處分均撤銷
    ，發回原處分機關依相關程序處理，以資適法。
據上論斷，應依道路交通管理處罰條例第87條第2 項，道路交通
案件處理辦法第20條，裁定如主文。
中    華    民    國    99    年    7     月    30    日
                  交通法庭      法  官  鄧雅心
以上正本證明與原本無異。
如不服本裁定應於送達後5 日內向本院提出抗告狀。
                                書記官  王小芬
中    華    民    國    99    年    7     月    30    日

司法院資訊處製作；財團法人民間司法改革基金會備份。
